臺灣桃園地方法院民事判決　九十年度簡上字二五○號
　　上　訴　人　甲○○
　　被 上 訴人　乙○○
右當事人間請求給付票款事件，上訴人對於中華民國九十年八月二十二日本院中壢簡
易庭八十九年度壢簡字第四四六號第一審判決提起上訴，本院判決如左：
    主    文
原判決廢棄。
被上訴人在第一審簡易之訴駁回。
第一、二審訴訟費用由被上訴人負擔。
    事    實
甲、上訴人方面：
一、聲明：如主文所示。
二、陳述：除與原判決書記載相同者，予以引用之外，補充陳述如后：
（一）被上訴人於原審僅依票據關係為主張，查系爭支票係禁止背書轉讓且指名之支
      票，上訴人自不受該支票之拘束，被上訴人從無主張依協議書之法律關係，原
      審自行以協議書之法律關係判決上訴人敗訴，此乃未受請求之事項卻予判決，
      原審判決自屬違誤。
（二）當時簽協議書係代表永豪公司，而非表示自己負責。且被上訴人於原審明確主
      張「本件第（原筆錄誤繕如）一條規定永豪公司要付此筆款項，甲○○出面保
      證付這筆款項，並在永豪公司所開支票後背書」，故被上訴人於原審之請求權
      基礎主張係依照協議書應由上訴人負「保證」之責，及依票據上背書之責。此
      「保證」乃保證人地位，主債務人為永豪公司。依民法第七百四十五條規定，
      縱認上訴人係為永豪公司而為保證，應俟執行永豪公司之財產無效果後，始得
      向保證人為請求。
三、證據：援用第一審所提證據。
乙、被上訴人方面：
一、聲明：請求駁回上訴。
二、陳述：除與原判決書記載相同者，予以引用之外，補充陳述如后：本件僅依兩造
    協議書而為請求，另案對永豪公司始依票據關係而為請求。
三、證據：除援用第一審所提證據外，補提支票影本一件為證。
    理    由
一、被上訴人起訴主張：上訴人於民國（下同）八十八年向被上訴人購買常州三立燈
    飾有限公司（下稱常州公司）股權，約定分二期支付價金，詎上訴人僅支付第一
    期價金，拒不支付第二期價金新台幣（下同）九十九萬零八百五十六元，迭經催
    討置之不理，爰依協議書法律關係請求上訴人給付九十九萬零八百五十六元，並
    自八十八年九月十一日起至清償日止，按年息百分之五計算之利息等語。上訴人
    則以：上開協議書係伊代表永豪公司簽訂，伊至多僅負保證責任，被上訴人未俟
    執行永豪公司之財產無效果後，逕向保證人為請求，其訴無理由等語資為抗辯。
二、查本件被上訴人係以兩造八十八年五月二十一日協議書而為請求，業據被上訴人
    於支付命令聲請狀、原審八十九年九月二十七日言詞辯論筆錄陳述明確，並再於
    本審九十一年五月九日言詞辯論期日確認無訛，原審據此協議書之法律關係而為
    裁判，並無違誤，先此敘明。
三、被上訴人主張之事實固據提出協議書影本一件、讓渡書影本一件及支票影本二件
    為證。惟查，上開九九年（應係民國八十八年）三月十日讓渡書載明「本人楊文
    州所有持有美國永豪實業有限公司（下稱美國永豪公司）所投資成立之常州三立
    燈飾有限公司二股半股權股金五百萬元整，並於九八年（應係民國八十七年）十
    一月二十日經公司整理增資後，本人僅持有百分之十股權，股金為美金九萬三千
    元整，現在本人無條件願意以美金五萬六千八百六十九元整，轉讓給美國永豪公
    司持有，付款方式：第一次付款為九九年（應係民國八十八年）七月十日付美金
    三萬元整，第二次付款為九九年（應係民國八十八年）九月十日付美金二萬六千
    八百六十九元整，恐口說無憑，特立此切具書一式二份，雙方各執一份」字樣，
    並由被上訴人及訴外人美國永豪公司（法定代理人李雲蘭）具名納指印。觀諸上
    開讓渡書文義，與被上訴人達成合意，以美金五萬六千八百六十九元代價購買被
    上訴人所有常州三立燈飾有限公司二股半股權者，為訴外人美國永豪公司（法定
    代理人李雲蘭），且此為兩造所不爭執。
四、按代理人於代理權限內，以本人名義所為之意思表示，直接對本人發生效力，民
    法第一百零三條第一項定有明文。此所謂以本人名義，即表示欲將所為意思表示
    或所受意思表示之效果，直接歸屬於本人之意思。茍依一切具體情事可認為有此
    意思，縱未表示其係代理人，仍應將其所為意思表示或所受意思表示之效果，直
    接歸屬於本人（最高法院六十四年度台上字第三八五號判決參照）。又代理人為
    代理行為，不以明示本人名義為必要（顯名代理），如有其他情形足以推知有此
    意思，而為相對人所明知或可得而知者，亦能成立（隱名代理）（最高法院八十
    一年度台上字第一六五號判決參照）。查訴外人美國永豪公司係台灣永豪公司所
    設立之子公司，負責人亦為李雲蘭，上訴人為台灣永豪公司業務經理，與李雲蘭
    為夫妻關係，業據上訴人陳明在卷，並為被上訴人所不爭。系爭協議書第一條載
    明：「（說明）茲因甲方（即被上訴人）所有持有美國永豪公司所投資成立之常
    州三立燈飾有限公司二股半股權，股金新台幣五百萬元整，並於九八年（應係民
    國八十七年）十一月二十日經公司整增資後，甲方持有百分之十股權，股金為美
    金九萬三千元整。現在甲方無條件願意以美金五萬六千八百六十九元正將前開股
    權轉讓給美國永豪公司持有。另三立公司返還款項美金六千八百元，以上合計六
    萬三千六百六十九元。今由甲○○就前開付款方式達成協議，特就付款方式訂定
    條款」；第二條載明：「（協議條件）協議條件如下：一、甲方同意乙方以訂立
    本協議書時之匯率一美元兌換新台幣三十二‧七三五元計算。二、付款方式：第
    一期：於民國八十八年七月十日給付新台幣一百零九萬三千三百四十九元正。第
    二期：於民國八十八年九月十日給付新台幣九十九萬八百五十六元正。三、前開
    款項於訂立本協議書之同時，交付如附件之支票二紙，以代支付。... 」，姑不
    論上開協議書記載「今由甲○○就前開付款方式達成協議，特就付款方式訂定條
    款」之文義，並無如上訴人主張上訴人向伊購買常州三立公司二股半股權之記載
    ，且亦無上訴人有付款義務之意思，復參酌前開讓渡書及協議書附件支票發票日
　　分別為八十八年七月十日、同年九月十日，發票人均為永豪實業有限公司、李雲
　　蘭，而被上訴人於原審亦自承「本件如（第）一條規定永豪公司要付此筆款項，
　　甲○○出面保證付這筆款項，並在永豪公司所開支票後背書」等語（原審卷第四
　　十二頁），足證上開兩造所簽訂之協議書，係被上訴人代理美國永豪公司就前開
　　讓渡書記載美國永豪公司應負第一、二期款，及另應返還美金六千八百元義務，
　　與被上訴人協商確定折付匯率基準換算新台幣之數額，俾開立支票憑供給付，並
　　無上訴人表明願自負付款責任之意，此簽署協議書之法律上效力應直接歸屬於美
　　國永豪公司。是被上訴人尚不得執前開與上訴人簽訂之協議書，請求上訴人支付
　　款項。上訴人抗辯得不負付款責任，尚屬可取。從而，被上訴人依據協議書之法
　　律關係，請求上訴人給付九十九萬零八百五十六元，並自八十八年九月十一日起
　　至清償日止，按年息百分之五計算之利息，為無理由，不應准許。原審判命上訴
　　人給付，尚有未洽。上訴意旨指摘原判決不當，求予廢棄改判，為有理由。自應
　　由本院予以廢棄改判，如主文第二項所示。
五、據上論結，本件上訴為有理由，依民事訴訟法第四百三十六條之一第三項、第四
    百五十條、第七十八條，判決如主文。
中　　　華　　　民　　　國　　九十一　　年　　　五　　　月　　二十三　　日
                                      臺灣桃園地方法院民事第二庭
~B審判長法　官　邱瑞祥
~B　　　法　官　管靜怡
~B　　　法　官　熊祥雲
右正本證明與原本無異
不得上訴。
中　　　華　　　民　　　國　　九十一　　年　　　五　　　月　　二十四　　日
~B　　　法院書記官　游  誼
